最高法院刑事判決　　　　　　九十六年度台上字第二八二六號
上　訴　人　乙○○
　　　　　　甲○○
上列上訴人等因違反毒品危害防制條例案件，不服台灣高等法院
中華民國九十六年三月二十九日第二審判決（九十六年度上訴字
第二二九號，起訴案號：台灣桃園地方法院檢察署九十五年度偵
字第一三六九一號），提起上訴，本院判決如下：
    主  文
上訴駁回。
    理  由
一、乙○○部分：
按刑事訴訟法第三百七十七條規定：上訴於第三審法院，非以判
決違背法令為理由，不得為之。是提起第三審上訴，應以原判決
違背法令為理由，係屬法定要件，如果上訴理由書狀未依據卷內
訴訟資料，具體指摘原判決不適用何種法則或如何適用不當，或
所指摘原判決違法情事，顯與法律規定得為第三審上訴理由之違
法情形，不相適合時，均應認其上訴為違背法律上之程式，予以
駁回。本件原審經審理結果，認為上訴人乙○○運輸第一級毒品
海洛因與私運該管制毒品進口之犯行明確，因而撤銷第一審關於
乙○○部分所為科刑之判決，就此部分，比較行為時及裁判時法
律，適用最有利於乙○○之規定，改判仍依想像競合犯，從一重
論處乙○○共同運輸第一級毒品罪刑（處有期徒刑十四年），已
詳敘調查、取捨證據之結果及憑以認定犯罪事實之心證理由。就
形式上觀察，原判決要無採證認事違背經驗法則、論理法則或理
由不備等違背法令之情形。乙○○上訴意旨略以：（一）、原判
決理由敘明乙○○提供共同正犯主謀「阿宏」之電話，由檢警繼
續追查，不論是否得因此破獲不法集團，乙○○既已供出上手之
資料，即符合毒品危害防制條例第十七條減刑之規定，乃原判決
漏未引用該規定，自屬違背法令。（二）、原判決理由僅針對共
同被告甲○○、吳水紅所持辯解而為說明，就乙○○之辯解既未
調查亦未說明不予採信之理由，顯有證據調查職責未盡之違法。
（三）、原判決以共同被告甲○○、吳水紅各有其事實欄所載之
前科情形，應依累犯之規定加重其刑，而均判處有期徒刑十五年
；就乙○○部分，既說明素行良好，本件係因一時失慮誤觸重法
，且運回之毒品尚未散布於眾，非全無可憫之處，乃卻仍判處有
期徒刑十四年，有違比例原則云云。惟查：（一）毒品危害防制
條例第十七條供出毒品來源得減輕其刑之規定，其立法用意旨在
鼓勵被告供出其所製造、運輸、販賣或持有之毒品來源，俾追究
出該毒品之前手，以澈底清除毒品氾濫。故所謂「供出毒品來源
」，係指具體供出上游之毒品來源，以防止毒品之蔓延而言。如
僅供出共犯，而未供出上游之毒品來源，自不得依前開法條減輕
其刑。依乙○○及共同被告甲○○、吳水紅所述，綽號「阿宏」
之人僅為與彼等共同運輸海洛因之共同正犯，乙○○提供其電話
等資料予檢警人員追查，縱因而破獲，亦與上開減刑規定所指供
出上游毒品來源之要件不符，原判決未援引該規定對乙○○減輕
其刑，要無違背法令可言。況該規定僅謂得裁量減輕其刑，而非
義務必須減輕，是縱因被告所供而破獲其毒品之上游來源，原審
法院仍有自由裁酌是否減輕其刑之職權。林健群執為上訴第三審
之理由，顯非適法。（二）、量刑之輕重，係屬事實審法院得依
職權自由裁量之事項，苟於量刑時，已斟酌刑法第五十七條各款
所列情狀，而未逾越法定範圍，又未濫用其職權，即不得遽指為
違法。原判決於量刑時，已詳為說明乙○○犯後業坦認犯行，且
配合指認其他共犯「小張」，並提供共犯「阿宏」之電話供檢警
繼續追查，縱科處最低法定刑無期徒刑，猶嫌過重且失之苛酷，
情輕法重，乙○○犯罪情狀顯可憫恕，而援引刑法第五十九條規
定，減輕其刑，並依上揭規定，就乙○○素行良好，本件係因一
時失慮誤觸重法，且所運回之海洛因甫入台灣即遭查獲，尚未散
布於眾等一切情狀予以綜合考量，量處有期徒刑十四年，既未逾
越法定刑度，又未濫用自由裁量之權限。乙○○徒憑己見，漫指
原判決關於其科刑部分違反比例原則，亦非合法之第三審上訴理
由。至乙○○其餘上訴意旨，未具體指摘原判決就其所持何一辯
解如何漏未調查審酌而有查證未盡或理由不備之可議，僅泛指原
判決就其所陳一切有利事證均未調查云云，自係未依卷證而為指
摘，要與法定得上訴第三審之理由不相適合。依上揭說明，本件
乙○○部分之上訴為違背法律上之程式，應予駁回。
二、甲○○部分：
第三審上訴書狀，應敘述上訴之理由，其未敘述者，得於提起上
訴後十日內補提理由書於原審法院，已逾上述期間，而於第三審
法院未判決前仍未提出上訴理由書狀者，第三審法院應以判決駁
回之，為刑事訴訟法第三百八十二條第一項、第三百九十五條後
段所明定。本件上訴人甲○○不服原審論處其共同運輸第一級毒
品（累犯）罪刑（處有期徒刑十五年）之判決，於九十六年四月
十日提起上訴，並未敘述理由，迄今逾期已久，於本院未判決前
仍未補提理由書狀，其此部分之上訴自非合法，應予駁回。
據上論結，應依刑事訴訟法第三百九十五條，判決如主文。
中　　華　　民　　國　九十六　年　　五　　月　二十三　日
                      最高法院刑事第七庭
                          審判長法官  張　淳　淙
                                法官  劉　介　民
                                法官  張　春　福
                                法官  洪　昌　宏
                                法官  蔡　彩　貞
      本件正本證明與原本無異
                                      書  記  官
中　　華　　民　　國　九十六　年　　六　　月　  一  　日
                                                      Ｅ
